【裁判字號】    99,訴,635
【裁判日期】    990630
【裁判案由】    偽造文書等
【裁判全文】
臺灣臺北地方法院刑事判決               99年度訴字第635號
公  訴  人  臺灣臺北地方法院檢察署檢察官
被      告  甲○○
上列被告因偽造文書案件，經檢察官提起公訴（99年度偵緝字第
384號），被告於準備程序為有罪之陳述，本院合議庭裁定改由
受命法官獨任以簡式審判程序審理，判決如下：
    主  文
甲○○意圖為自己不法之所有，而侵占遺失物，處罰金新臺幣陸
仟元，如易服勞役，以新臺幣壹仟元折算壹日。又行使偽造私文
書，足以生損害於他人，處有期徒刑伍月，如易科罰金，以新臺
幣壹仟元折算壹日，信用卡簽帳單上所偽造之「乙○○」署押共
伍枚，沒收之。
    事  實
一、甲○○於民國98年9月19日10時30分許，在臺北市○○區○
    ○路3段111號「萬芳醫院」3樓手術室外家屬等候區，拾獲
    乙○○遺失之其所有花旗銀行信用卡後（卡號為0000000000
    000000號），竟意圖為自己不法之所有，予以侵占入己，復
    意圖為自己不法所有，基於詐欺及偽造私文書後據以行使之
    犯意，接續於附表編號1至5所示之時間、地點，持上開信用
    卡，購買附表編號1至5所示尿布等商品，並冒用乙○○之名
    義，在信用卡簽帳單上偽造「乙○○」之署押，交付予附表
    所示商店員工，表示其確認信用卡簽帳單記載之交易標的及
    金額，並向發卡銀行請求撥付消費款項予特約商店之意，復
    將所偽造信用卡簽帳單持之交付該商店員工而行使之，致該
    商店員工誤以為係真正持卡人，因而陷於錯誤作而交付附表
    編號1至5所示尿布等商品，以及使花旗銀行因而誤認係真正
    持卡人消費而代為墊付上開尿布等商品之簽帳款項，並生損
    害於乙○○、附表所示商店及花旗銀行。嗣乙○○於98年9
    月20日17時35分許，因遍尋不著其上開信用卡，而打電話向
    花旗銀行掛失，致甲○○接續於附表編號6之時間、地點，
    持上開信用卡刷卡購物時，刷卡消費授權不成功而交易失敗
    ，而未能得手。
二、案經乙○○訴由臺北市政府警察局文山第二分局報告偵辦。
    理  由
一、本件被告甲○○所犯之罪，其法定刑非死刑、無期徒刑、最
    輕本刑為3年以上有期徒刑以外之罪，亦非高等法院管轄第
    一審案件，被告於本院審理中就被訴事實為有罪之陳述，經
    告知被告簡式審判程序之旨，並聽取檢察官、被告之意見後
    ，本院合議庭裁定進行簡式審判程序，依刑事訴訟法第273
    條之2規定，本件證據調查，不受同法第159條第1項、第161
    條之2、第161條之3、第163條之1及第164條至第170條規定
    之限制，合先敘明。
二、前開事實，業據被告孟昭於偵查、本院準備程序、審理中
    坦承不諱，核與告訴人乙○○於警詢、偵查中指訴之情節相
    符，且有神腦國際企業股份有限公司98年10月22日神企函字
    第9810220001號函及檢附監視錄影畫面4張、神腦國際企業
    股份有限公司98年10月7日神企函字第9910070003號函、花
    旗信用卡月結單、客戶交易明細一覽表、財團法人聯合信用
    卡處理中心99年2月8日聯卡會計字第0996000022號函及檢附
    之信用卡簽帳單正本1張、中國信託商業銀行刑事陳報狀檢
    附之信用卡簽帳單正本4張在卷可稽，堪認被告之自白與事
    實相符，應予採信。從而，本件事證明確，被告犯行，堪以
    認定，應依法論科。
三、按「簽帳單」係持卡人所簽署，用以證明所消費之金額，並
    同意依照信用卡使用規定，一經使用或訂購物品，均應按所
    示之全部金額，付款予發卡銀行之文書，屬於持卡人所製作
    之私文書（最高法院91年度臺上字第4531號判決意旨參照）
    。查被告侵占告訴人乙○○離所遺失之花旗銀行信用卡，持
    向附表編號1至5所示特約商店刷卡消費，於簽帳單商店存根
    聯上偽簽持卡人告訴人乙○○之署押，表示其確認該等簽帳
    單記載之交易標的及金額，並向發卡銀行請求撥付消費款項
    予特約商店之意，復持以交付該特約商店店員而行使之，自
    足以生損害於該持卡人、特約商店及發卡銀行對於信用卡管
    理之正確性，核其所為，係犯刑法第337條之侵占遺失物罪
    及第216條、第210條之行使偽造私文書罪。又核被告持該花
    旗銀行信用卡至附表編號1至5所示之特約商店消費，致特約
    商店陷於錯誤，而交付附表編號1至5所示商品之行為，係犯
    同法第339條第1項之詐欺取財罪，又被告持花旗銀行信用卡
    至附表編號6所示之特約商店消費，因刷卡消費授權不成功
    而交易失敗，係犯同法第339條第3項、第1項之詐欺取財罪
    未遂。其偽造署押，係偽造私文書之部分行為，偽造私文書
    之低度行為，又為行使偽造私文書之高度行為所吸收，均不
    另論罪。復被告於附表編號1至6之詐欺取財既遂、未遂為及
    附表編號1至5行使偽造私文書之犯行，均係持告訴人乙○○
    之上開信用卡刷卡購物，犯罪時接亦屬密接，依社會一般觀
    念，難以強行分割，在刑法評價上，應屬接續犯，論以包括
    一罪，起訴意旨認係屬數罪併罰之行為，尚有誤會。另檢察
    官於起訴書犯罪事實欄雖未記載被告持上開信用卡於附表編
    號6之時間、地點詐欺取財未遂，惟如前所述，前開詐欺取
    財未遂犯行與檢察官在起訴書犯罪事實欄所記載被告於附表
    編號1至5時、地詐欺取財既遂犯行，本屬接續犯之實質上一
    罪關係，依刑事訴訟法第267條「檢察官就犯罪事實一部起
    訴者，其效力及於全部」規定，本院自得就檢察官未於起訴
    書犯罪事實欄所記載之上開事實，於本件併為審理、判決。
    再被告係以一行為同時觸犯行使偽造私文書罪及詐欺得利罪
     ，乃想像競合犯，應從一重論以行使偽造私文書罪，起訴
    意旨認此部分係屬數罪併罰之行為，容有誤會。又被告所犯
    侵占離本人持有之物罪與行使偽造私文書罪間，犯意各別，
    行為互殊，應予分論併罰。爰審酌被告拾得告訴人乙○○之
    上開信用卡，竟未返還失主或交予警察機關，卻未經其同意
    ，逕持上開信用卡刷卡向特約商店取得財物，危害金融信用
    交易秩序及發卡銀行、特約商店及持卡人之權益非輕，惟犯
    後已坦承犯行，被告屬低收入戶之生活狀況，有臺北市低收
    入戶卡在卷可稽，其持盜刷購買者為母親住院用品，惡性非
    重等一切情狀，量處如主文所示之刑，諭知易科罰金之折算
    標準。被告於附表編號1至5所示之時、地於信用卡簽帳單上
    偽造之告訴人「乙○○」之署押共5枚，為偽造之署押，應
    依刑法第219條規定宣告沒收。
據上論斷，應依刑事訴訟法第273條之1第1項、第299條第1項前
段，刑法第216條、第210條、第337條、第339條第1項、第55條
、第41條第1項前段、第219條，刑法施行法第1條之1第1項、第2
項前段，判決如主文。
本案經檢察官蔡興華到庭執行職務。
中    華    民    國    99    年    6     月    30    日
                  刑事第十六庭  法  官  羅月君
上正本證明與原本無異。
如不服本判決應於收受送達後10日內向本院提出上訴書狀，並應
敘述具體理由；其未敘述上訴理由者，應於上訴期間屆滿後20日
內向本院補提理由書（均須按他造當事人之人數附繕本）「切勿
逕送上級法院」。
                                書記官  鄭淑丰
中    華    民    國    99    年    6     月    30    日
附表：
┌──┬───────┬─────────┬──────┐
│編號│時間          │地點              │購買商品及價│
│    │              │                  │值（新台幣）│
├──┼───────┼─────────┼──────┤
│一  │98年9月19日13 │臺北市○○區○○路│尿布，230元 │
│    │時43分許      │3段110號「健康廣場│            │
│    │              │」                │            │
├──┼───────┼─────────┼──────┤
│二  │98年9月19日14 │臺北市○○區○○路│金戒指，1100│
│    │時2分許       │2段295號「寶御珠寶│0元         │
│    │              │商行」            │            │
├──┼───────┼─────────┼──────┤
│三  │98年9月19日14 │臺北市○○區○○路│行動電話，86│
│    │時25分許      │3段77號「神腦國際 │00元        │
│    │              │企業股份有限公司」│            │
│    │              │臺北興隆門市      │            │
├──┼───────┼─────────┼──────┤
│四  │98年9月20日13 │臺北市○○區○○路│尿布，348元 │
│    │時46分許      │3段110號「健康廣場│            │
│    │              │」                │            │
├──┼───────┼─────────┼──────┤
│五  │98年9月20日15 │臺北市○○區○○路│尿布，320元 │
│    │時50分許      │3段110號「健康廣場│            │
│    │              │」                │            │
├──┼───────┼─────────┼──────┤
│六  │98年9月20日19 │臺北市○○區○○路│未遂，刷卡未│
│    │時47分許      │3段33號「順天自行 │成功        │
│    │              │車行」            │            │
└──┴───────┴─────────┴──────┘
附錄本案論罪法條全文
中華民國刑法第210條
（偽造變造私文書罪）
偽造、變造私文書，足以生損害於公眾或他人者，處 5 年以下
有期徒刑。
中華民國刑法第216條
（行使偽造變造或登載不實之文書罪）
行使第 210 條至第 215 條之文書者，依偽造、變造文書或登載
不實事項或使登載不實事項之規定處斷。
中華民國刑法第337條
（侵占遺失物罪）
意圖為自己或第三人不法之所有，而侵占遺失物、漂流物或其他
離本人所持有之物者，處 5 百元以下罰金。
中華民國刑法第339條
（普通詐欺罪）
意圖為自己或第三人不法之所有，以詐術使人將本人或第三人之
物交付者，處 5 年以下有期徒刑、拘役或科或併科 1 千元以下
罰金。
以前項方法得財產上不法之利益或使第三人得之者，亦同。
前二項之未遂犯罰之。

司法院資訊處製作；財團法人民間司法改革基金會備份。
